【裁判字號】    99,交簡上,191
【裁判日期】    991116
【裁判案由】    過失傷害
【裁判全文】
臺灣臺北地方法院刑事判決           99年度交簡上字第191號
上  訴  人  臺灣臺北地方法院檢察署檢察官
上  訴  人
即  被  告  丙○○
上列上訴人等因過失傷害案件，不服本院99年度交簡字第71號民
國99年8月11日第一審刑事簡易判決（聲請簡易判決處刑案號：
99年度偵字第7789號），提起上訴，本院管轄之第二審合議庭判
決如下：
    主  文
上訴駁回。
    理  由
一、本件經本院合議庭審理結果，認第一審簡易判決之認事用法
    及量刑均無不當，應予維持。另除證據欄所示之「證人何善
    為、甲○○證述情節」、「國立臺灣大學醫學院附設醫院診
    斷證明書、傷勢照片8張」之出處應分別更正為「（參見偵
    查卷第15至20頁、第42頁）」、「（見偵查卷第10頁至第14
    頁）」，理由部分則應補充「上訴人即被告丙○○（以下簡
    稱為被告）於本院民國99年10月26日審理中，對本件過失傷
    害之犯罪事實坦承不諱（參見本院卷第46頁背面），核與其
    餘所示證據相符而可採」外，餘均引用第一審判決書記載之
    事實、證據、理由暨論罪科刑之法條部分之記載如附件。
二、檢察官雖循告訴人之請求，以被告在告訴人甲○○住院期間
    未曾探視及遲未與告訴人和解，而認原審量刑過輕；另被告
    則以其係初犯且尚在就學，希能撤銷原判決並獲得緩刑之判
    決為由，俱向本院提起上訴。惟按，量刑輕重係屬事實審法
    院得依職權自由裁量之事項，苟已斟酌刑法第57條各款所列
    情狀而未逾越法定刑度，不得遽指為違法，最高法院72年台
    上字第6696號、75年台上字第7033號著有判例。本件原審依
    全卷事證，認定被告罪證明確，復認被告符合自首要件（公
    訴人雖另以被告是否符合自首要件尚有疑義，而執以為上訴
    理由，惟本院同為認定被告符合自首要件，詳如後述），因
    而依刑法第284條第1項前段、第62條前段、第41條第1項前
    段之規定，並審酌被告之素行、本件因未遵守道路交通安全
    規則，而違規肇事所致告訴人受傷情形，兼衡被告犯後於本
    院第一審審理時坦承犯行，未能與告訴人達成和解，暨被告
    目前生活狀況、行為時為大學在學學生等一切情狀，量處被
    告拘役50日，並諭知易科罰金折算標準。其認事用法，均無
    違誤，量刑亦稱妥適，從而，公訴人循告訴人之請求，以原
    審量刑過輕，被告以原審未予緩刑之機會而量刑過重，所為
    之上訴，俱無理由，應予駁回。
三、檢察官另依告訴人之請求，主張原審未傳訊到場處理之員警
    到庭證述，以查明本件是否有自首之適用，有未盡調查之事
    ，而向本院提起上訴，惟查：
  (一)原審簡易判決依檢察官起訴意旨：「被告丙○○即於犯罪被
    發覺前，在現場向臺北市政府警察局中正第一分局交通分隊
    警員自首而接受裁判。」（見起訴書犯罪事實欄一第11行至
    第12行），復參酌全案卷證，認定「又刑法第62條所謂自首
    ，祇須犯罪行為人在犯罪未發覺前，向該管公務員申告其犯
    罪事實，而不逃避接受裁判為已足，不因事後主張阻卻犯罪
    事由之抗辯，而影響自首之效力，至於自首後對其犯罪事實
    有所主張或辯解，係被告辯護權之行使，不能據此一端即謂
    被告無接受裁判之意（最高法院94年度台非字第79號判決意
    旨參照）。查被告雖於偵查時否認其有過失，然本件車禍發
    生後，固係證人何善為報案，然證人何善為於申報時並未敘
    明被告詳細年籍資料，有臺北市政府消防局99年6月3日北市
    消指字第09933637800號函及所附受理車禍報案紀錄表、報
    案錄音譯文等件可按（見本院卷第113至115頁），且被告於
    肇事後留在現場等候員警到場處理，於自首情形紀錄表上載
    有在警方接獲報案前往現場處理而尚未發覺犯罪前，即當場
    向警方表示其為肇事人而自首等情，有臺北市政府警察局中
    正第一分局警員於事發當日所製作之道路交通事故肇事人自
    首情形紀錄表、道路交通事故補充資料表在卷可參（見偵查
    卷第46頁、第52頁），足認被告已符自首之要件，爰依刑法
    第62條前段之規定減輕其刑。」（見原審簡易判決事實及理
    由欄四第1行至第18行參照），合先敘明。
  (二)告訴人雖一再執以本件車禍發生後，係由證人即告訴人父親
    何善為報案，並於臺北市政府警察局中正第一分局警員乙○
    ○到場時由證人何善為在第一時間主動向警員告知被告即為
    犯罪人及犯罪事實，是乙○○警員係於已知悉全部之犯罪事
    實後，被告始被動坦承犯行，況被告當時又有欲離去現場之
    舉，何能謂被告符合自首要件云云。然查：
  1.依卷附北市○○○○○道路交通事故肇事人自首情形紀錄表
    （見偵查卷第52頁）所示，可徵本件案發時，雖非由被告報
    案，但報案時，並未報明肇事人姓名，且處理人員即警員前
    往處理時，被告仍停留在現場，並當場承認為肇事人。復依
    證人即案發到場處理之臺北市政府警察局交通大隊中正一交
    通分隊警員乙○○於本院審理時具結證述：案發當時伊確有
    前往重慶南路、貴陽街口處理交通事故，因時隔已久，對車
    禍現場人數及到場時受傷之人是否還在現場等情事已不復記
    憶，但偵查卷第52頁之北市○○○○○道路交通事故肇事人
    自首情形紀錄表確為伊所填載，平時處理交通事故時，該紀
    錄表上面有選項可勾選，在車禍現場，有承認其為肇事人或
    傷者已經在醫院，也有承認其為肇事者，抑或自己報案承認
    是肇事者等，都可以填載自首情形紀錄表，伊於到場時也會
    先問是誰騎車？誰是肇事者？以及經過情形等，在場若有人
    承認，伊就會填寫自首情形紀錄表，縱使當場沒有人主動承
    認是肇事者，伊於詢問後得知為何人騎車，也會勾選自首情
    形紀錄表第3項（即報案人或勤指中心轉來資料未報明肇事
    人姓名，處理人員前往處理時，肇事人在場，並當場承認為
    肇事人），伊就本件為證人何善為表示係其先行告知被告即
    為肇事者，或被告有無在伊詢問何人為肇事者前主動承認為
    肇事者一事已無印象，亦無法確定有無他人在被告之前即告
    知伊被告為肇事者，但伊可以確定的是伊到場處理時，被告
    確實有在現場。證人何善為當場雖有表示車禍之經過及意見
    ，但伊不會只聽單方面的說法，所以可以確認的是，伊確實
    有問被告車禍是如何發生的，伊請被告拿駕照出來，被告拿
    出來之後，伊才知道被告之姓名年籍資料」等語（參見本院
    卷第39頁背面至第42頁），亦證被告於肇事後始終停留在現
    場，且於乙○○到場處理時，承認為肇事人而未逃避接受裁
    判。
  2.至證人何善為於本院審理時雖證述：被告當時有想要騎摩托
    車走的意思，伊就大聲斥責被告不可以走之情（參見本院卷
    第43頁及其背面），惟其於被告質以案發當時有取出衣服交
    證人何善為供告訴人止血用及請證人何善為確認被告是否有
    要離去現場之意時，證人何善為即證述被告確實有拿一件衣
    服幫告訴人止血，而當時伊因看見被告還騎在車上，才會覺
    得被告要跑了等語（參見本院卷第42頁、第43頁及其背面）
    。則證人何善為一再表示被告有逃離肇事現場之虞，並無自
    首接受裁判之意，是否純粹屬證人何善為個人主觀上之懷疑
    臆度，非無疑慮。況再參諸卷附事故現場照片（見偵查卷第
    53 頁上方）所示，被告於證人乙○○到場調查時確仍在現
    場。基此，已足證被告於案發時未有如證人何善為所稱逃避
    拒絕接受裁判之舉，證人何善為藉此為被告不可能「自首」
    之佐憑，與本案客觀顯現之卷證事實未能相符，自不足做為
    不利於被告之認定依據。
  3.又證人何善為於本案審理時另證述：本案案發時是伊打電話
    報警，並電請救護車前往將告訴人送醫，乙○○警員到場時
    伊確實有說「是被告肇事的」，且在救護車將告訴人送醫後
    ，伊就在現場告訴警員被告是在何處撞伊的，伊於車禍當時
    之當場並不知道被告之姓名及聯絡方式，也沒有記下被告所
    騎乘車輛之車號，伊係用手指的方式向乙○○警員指出被告
    為肇事者等語（參見本院卷第42頁背面、第43頁）。惟證人
    乙○○於到場時尚不知道係何人肇事，至現場後復無可能同
    時製作車禍當事人之筆錄，或同時聽2人以上之人陳述犯罪
    事實，而本件車禍當場既有告訴人受傷，證人乙○○到場後
    本當先協助傷者就醫而靠近告訴人及證人何善為身旁，姑不
    論證人何善為所指乃其先向承辦警員指出被告為肇事之人之
    部分，並未經證人乙○○為一致之證述（參見本院簡上字卷
    第40頁、第41頁、第44頁），究否屬實，容有疑義，且關於
    自首與否之認定，仍應以該管承辦公務員主觀上是否已發覺
    犯罪嫌疑人為斷，證人何善為固認其已向證人乙○○以手指
    方式申告被告為本件交通事故之肇事人，但該表示是否已達
    證人乙○○，而為其主觀上所知悉，依證人乙○○之證述，
    亦非全然無疑。而被告於案發後始終停留在場，協助告訴人
    止血，未坐令告訴人傷勢惡化，且於警員來時，詢問如何發
    生即告知車禍情形，業據被告供陳在卷（參見本院簡上字卷
    第46頁背面）。又按所謂未發覺之犯罪，乃凡有搜查權之官
    吏不知有犯罪之事實，或雖知有犯罪事實之梗概，而不知犯
    罪人為何人者，均屬之；且固非以確知其人犯罪無誤為必要
    ，仍須有確切之根據得為合理之可疑者，始足為之，若單純
    主觀上之懷疑，要不得謂已發生嫌疑。而證人乙○○因未能
    認被告為肇事嫌疑者，先詢問在場之被告，經被告供承及依
    其要求交出駕照後，始有客觀之事實根據，使其足對被告為
    本件過失傷害犯罪行為人生有嫌疑，則被告係於證人乙○○
    警員未發覺本件過失傷害案件為其所為之前，已在場主動承
    認並交出駕照供證人乙○○記錄姓名、年籍，且進而接受裁
    判，則證人乙○○固因值班台通知前往而知有犯罪事實，但
    未必知犯罪人為被告前，被告即時告知並有受裁判之意思，
    即非與卷證相悖，應認與刑法第62條規定自首之要件相符。
    檢察官依告訴人所請而為之前述上訴意旨，經調查後，因仍
    不能使本院達對被告不利認定之心證，已無可採。
  (三)稽諸上開說明，檢察官以量刑過輕及證人何善為先於被告向
    警員指出被告肇事，被告應無自首適用；被告則以原審量刑
    過重等語指摘原判決不當，經核均無理由，俱應予駁回。
據上論斷，應依刑事訴訟法第455條之1第1項、第3項、第368條
、第364條、第373條，判決如主文。
本案經檢察官高一書到庭執行職務
中    華    民    國    99    年    11    月    16    日
                  刑事第八庭審判長法   官  徐千惠
                                  法   官  湯千慧
                                  法   官  古瑞君
以上正本證明與原本無異。
本件不得上訴。
                                  書記官  莊宜諳
中    華    民    國    99    年    11    月    16    日
附錄本案論罪科刑法條全文
刑法第284條
因過失傷害人者，處 6 月以下有期徒刑、拘役或 5 百元以下罰
金，致重傷者，處 1 年以下有期徒刑、拘役或 5 百元以下罰金
。
從事業務之人，因業務上之過失傷害人者，處 1 年以下有期徒
刑、拘役或 1 千元以下罰金，致重傷者，處 3 年以下有期徒刑
、拘役或 2 千元以下罰金。
附件：本院交通法庭99年度交簡字第71號刑事簡易判決

司法院資訊處製作；財團法人民間司法改革基金會備份。
